【裁判字號】    98,易,142
【裁判日期】    980907
【裁判案由】    竊盜
【裁判全文】
臺灣花蓮地方法院刑事判決               98年度易字第142號
公  訴  人  臺灣花蓮地方法院檢察署檢察官
被      告  乙  ○
選任辯護人  曾泰源律師
上列被告因竊盜案件，經檢察官提起公訴（98年度偵字第5754號
），本院判決如下：
    主  文
乙○無罪。
    理  由
一、公訴意旨略以：被告乙○於民國97年5月19日凌晨0時20分許
    ，在花蓮市○○路 ○段北基加油站，利用搭乘甲○○自小客
    車之機會，竊取甲○○所有放置於肩包內之黑色皮夾，因認
    被告涉犯刑法第320條第1項竊盜罪嫌云云。
二、按犯罪事實應依證據認定之，無證據不得認定其犯罪事實；
    又不能證明被告犯罪者，應諭知被告無罪之判決，刑事訴訟
    法第154條第2項、第301條第1項分別定有明文。又事實之認
    定，應憑證據，如未能發現相當證據，或證據不足以證明，
    自不能以推測或擬制之方法，為裁判基礎（最高法院40年度
    台上字第86號判例參照）。再者，認定不利於被告之事實，
    須依積極證據，苟積極證據不足為不利於被告事實認定時，
    即應為有利於被告之認定，更不必有何有利之證據；而所謂
    「積極證據足以為不利被告事實之認定」係指據為訴訟上證
    明之全盤證據資料，在客觀上已達於通常一般之人均不致於
    有所懷疑，而得確信被告確曾犯罪之程度，若未達到此一程
    度，而有合理懷疑之存在時，即無從為有罪之認定（最高法
    院著有30年度上字第 816號、76年度台上字第4986號判例足
    參）。
三、本件公訴人認為被告涉有上開竊盜罪嫌，係以證人甲○○、
    丙○○、丁○○於警詢及偵查中之陳述，及北基加油站監視
    錄影帶翻拍照片為其依據。訊據被告雖坦承當日有搭乘甲○○之車輛，甲○○於北基加油站發現皮夾不見之事實，惟堅
    詞否認涉有上開竊盜犯行，辯稱：其並未偷甲○○之皮夾等
    語。經查：
    (一)證據能力：按刑事訴訟法第159條第1項規定：被告以外之
      人於審判外之言詞或書面陳述，除法律有規定者外，不得
      作為證據。被告以外之人於檢察事務官、司法警察官或司
      法警察調查中所為之陳述，與審判中不符時，其先前之陳
      述具有較可信之特別情況，且為證明犯罪事實存否所必要
      者，得為證據。同法第159條之2亦定有明文。查被告乙○
      之辯護人主張證人甲○○、丙○○、丁○○於警詢中所言
      無證據能力，依前揭規定，證人甲○○、丙○○、丁○○
      於警詢中所言，依法原則上無證據能力，僅例外當其於警
      詢中所言與審判中不符時，且該陳述具有可信性及必要性
      者，始賦予其證據能力。而證人甲○○、丙○○、丁○○
      於警詢中所言與本院到庭所證述之內容大致相符，故依上
      開規定，認無證據能力，合先敘明。
    (二)證人甲○○於本院證稱：當天我們一起到自強夜市吃飯，
      車子開到夜市後，我將我的肩包、錢包交給秘書丙○○，
      用餐完畢後，丙○○買單後，回到車上發現汽油快用完了
      ，本來要在自強路加油站，因為我有北基加油站會員卡，
      就轉向到北基加油站加油，到了加油站要拿會員卡時，發
      現我的錢包不見了，期間我們都沒有下車，所以我先問有
      誰不小心撿到我的錢包，我先叫丁○○下車丟垃圾，並叫
      丙○○在車上找錢包但都找不到，並下車找，我也下車找
      ，當時被告都在車上沒有下車，之後才下車，後來我看北
      基加油站錄影光碟片發現被告下車後，有做出伸展雙手並
      拉開衣領放入不明物品的動作，之後就去上洗手間，後來
      因為都找不到，我回到自強夜市問老闆娘有無看到錢包，
      老闆娘回稱有看到丙○○付帳後，有將錢包放在肩包內，
      又因為之前在自強路加油站 ， 丙○○有自錢包內拿出新
      臺幣（下同）1000元，可見當時錢包還在車內，她並一直
      將1000元放在手上，但因我的肩包很大，她就把肩包交給
      坐在左後座的被告，被告就把肩包放在左邊車門旁，後來
      到了北基加油站，丙○○請被告把肩包交給她的時候，肩
      包上面拉鍊已經打開了，這是我親眼看到的等語，核與證
      人丙○○、丁○○於本院證述發現甲○○錢包不見之情節
      大致相符，惟證人丙○○證稱：在北基加油站，被告將肩
      包拿給我時，拉鍊有一點點開，約 5公分左右等語；證人
      丁○○於本院並證稱：是丙○○叫我把肩包放在左後座，
      所以肩包才會放在左後座，之後被告將肩包拿給丙○○時
      ，丙○○有把肩包拉鍊拉開，但找不到錢包，但其之前在
      車上時，有看到被告把方形物品放在口袋內，惟未看到該
      方形物品是從何而來，也因為當時很暗，不確定被告有無
      拉肩包拉鍊等語。是證人甲○○所述被告將其肩包拿給丙○○時，肩包拉鍊是打開云云，應係記憶有誤。又依證人
      丙○○於本院之證詞，甲○○之錢包較一般男用錢包大且
      厚，是肩包拉鍊縱使有5 公分之開口，亦難自肩包取出該
      錢包。
    (三)又證人甲○○雖於本院證稱：發現錢包不見，即已懷疑被
      告，因丙○○是我秘書，我交給她的錢從來沒有短少過，
      而丁○○是我帶出來的學生，店內交給他管理，也從未短
      少任何物品過等語，然其亦證稱：我沒有馬上懷疑被告，
      因為我想每個人身上都沒有拿，錢包應該是在車上，但在
      車上就是找不到，後來整個人都亂掉，所以才返回餐廳找
      錢包等語，核與證人丁○○、丙○○於本院證稱：當時有
      在車上找錢包，之後並返回香香海產店找錢包等情相符，
      由甲○○等人發現錢包不見之際，初雖認為該錢包係掉落
      在車上某處，但在車上遍尋不著之後，亦懷疑錢包有可能
      掉落在之前用餐之香香海產店，乃駕車返回香香海產店尋
      找錢包，可見甲○○、丙○○當時亦無法確定錢包是否係
      在車上不見。
    (四)至證人甲○○於本院證稱：事後看北基加油站錄影光碟片
      發現被告下車後，有做出伸展雙手並拉開衣領放入不明物
      品的動作，之後就去上洗手間等語；證人丙○○並證稱：
      我看錄影帶後確認被告手拿著同樣大小棕咖啡色物品，與
      甲○○錢包相同等語。然經本院將加油站當時所拍攝之錄
      影光碟1片及警方拍攝被告所提出菸盒之照片2張，送內政
      部警政署刑事警察局鑑定結果，認原始影像過於模糊，且
      所含資訊不足，未能有效辨識手持物品係屬皮夾或菸盒等
      情，有該局98年7月16日刑鑑字第0980090486 號及所附照
      片在卷可參。且經本院勘驗錄影光碟，並無證人甲○○所
      述被告將不明物品放入衣領之情形，而被告下車時所持之
      物品為何，亦因影像模糊，無法辨識形狀及顏色是否為棕
      咖啡色，亦有卷附錄影光碟翻拍照片及強化處理後之影像
      畫面可參，是證人甲○○、丙○○上開所述，均屬事實不
      符，不足採信。又證人丁○○於偵查及本院中雖均證稱：
      有看到被告將方形物品放入口袋等語，但其亦證稱：其不
      清楚該方形物品為何物，也不知被告自何處取出等語，而
      被告自始至終均供稱：當時其所持之物為香菸盒，並提出
      香菸盒為證，證人丁○○既無法確認被告當時所持之方形
      物品為何，自難據此認定被告所持之物即為甲○○之錢包
      。
    (五)再者，縱使認為甲○○之錢包係在車上遭竊，然由證人甲○○、丙○○、丁○○於偵查及本院之證詞，可知當時在
      車上接觸甲○○錢包者有丙○○及被告，且斯時甲○○之
      錢包多由丙○○保管中。而依卷附加油站之錄影翻拍照片
      根本無法看出被告於加油站下車後所持之物的形狀、大小
      ，甚至顏色是否為棕咖啡色，然證人丙○○卻於本院堅稱
      其看錄影帶後確認被告手拿著同樣大小，棕咖啡色物品，
      與甲○○錢包相同云云，並於辯護人提示警卷錄影翻拍照
      片，請其說明如何可看出是棕色之際，仍證稱：其看的出
      來被告手上拿的物品是棕色云云，是其證詞明顯與事實不
      符，則其堅稱被告手持之物係甲○○遭竊之錢包之動機為
      何？實值懷疑。況甲○○發現其錢包不見之際，並未要求
      被告、丙○○或丁○○將身上物品取出以供檢查，則其錢
      包亦無法排除係被告或當時在車上之其他人所竊之可能性
      。
四、綜上所述，本件依檢察官所舉之證據及本院調查證據之結果
    ，既無法使本院排除甲○○之錢包係在他處遺失或係當時在
    車上之其他人所竊之可能性，而達可確信本件竊盜為被告所
    為之程度，揆諸首揭法條及判例意旨，自應為被告無罪之諭
    知。
據上論斷，應依刑事訴訟法第301條第1項之規定，判決如主文。
本件經檢察官張立中到庭執行職務。
中    華    民    國    98    年    9     月    7     日
                  刑事第三庭    法  官  李世華
以上正本證明與原本無異。
如不服本判決應於收受送達後10日內向本院提出上訴書狀，並應
敘述具體理由。其未敘述上訴理由者，應於上訴期間屆滿後20日
內向本院補提理由書 (均須按他造當事人之人數附繕本) 「切勿
逕送上級法院」。告訴人或被害人如對於本判決不服者，應具備
理由請求檢察官上訴，其上訴期間之計算係以檢察官收受判決正
本之日期為準。
中    華    民    國    98    年    9     月    7     日
                                書記官


司法院資訊處製作；財團法人民間司法改革基金會備份。
